【裁判字號】    97,上訴,5857
【裁判日期】    971230
【裁判案由】    毒品危害防制條例
【裁判全文】
臺灣高等法院刑事判決                97年度上訴字第5857號
上  訴  人  臺灣臺北地方法院檢察署檢察官
上  訴  人
即  被  告  甲○○
上列上訴人因毒品危害防制條例案件，不服臺灣臺北地方法院97
年度訴字第 1077號，中華民國97年11月7日第一審判決（起訴案
號：臺灣臺北地方法院檢察署97年度偵字第3958號），提起上訴
，本院判決如下：
    主  文
上訴駁回。
    理  由
一、按「不服地方法院之第一審判決而上訴者，應向管轄第二審
    之高等法院為之。上訴書狀應敘述具體理由」「上訴書狀未
    敘述上訴理由者，應於上訴期間屆滿後20日內補提理由書於
    原審法院。逾期未補提者，原審法院應定期間先命補正」「
    第二審法院認為上訴書狀未敘述理由或上訴有第 362條前段
    之情形者，應以判決駁回之。但其情形可以補正而未經原審
    法院命其補正者，審判長應定期間先命補正」刑事訴訟法第
    361條、第367條，分別定有明文。是敘明不服第一審判決之
    具體理由，為提起第二審上訴之法定要件。而所謂敘述具體
    理由，必以依據卷內訴訟資料或提出新事證，憑此指摘或表
    明第一審判決有採證認事、用法或量刑等足以影響判決本旨
    之不當或違法情形之存在，構成應予撤銷改判之具體事由，
    始克當之（例如：依憑證據法則具體指出所採證據何以不具
    證據能力，或依憑卷證資料，明確指出所為證據證明力之判
    斷如何違背經驗、論理法則）。倘僅泛言原判決認定事實錯
    誤、違背法令、量刑失之過重或輕縱，未依上揭意旨指出具
    體事由，或形式上雖已指出具體事由，然該事由縱使屬實，
    亦不足以認為原判決有何不當或違法者（例如：對不具有調
    查必要性之證據，法院未依聲請調查亦未說明理由，或援用
    證據不當，但除去該證據仍應為同一事實之認定），皆難謂
    係具體理由。方得與第二審上訴制度旨在請求第二審法院撤
    銷、變更第一審不當或違法之判決，以實現個案救濟之立法
    目的相合（最高法院97年度台上字第 892號判決意旨參照）
    。故上訴人之上訴書狀或補提之上訴理由書，雖敘述上訴理
    由，倘未具體敘述第一審判決有何上述違法、不當情形，既
    與未敘述具體理由無異，其上訴即不符合上訴之法定要件。
二、本件檢察官及被告不服原判決，提起上訴，檢察官上訴書理
    由略以：本件證人林志宏就被告販賣轉讓毒品之時間、地點
    ，於警詢、偵查時證述纂詳，嗣證人於審理時翻異前詞，證
    稱係因與被告有債務糾紛，才會說向被告購買海洛因云云；
    而證人於警詢及偵查當日之陳述，係在其甫因毒品案件為警
    查獲時所為，較少受外力干擾，且依毒品危害防制條例第17
    條規定，犯施用或持有毒品之罪，供出毒品來源因而破獲者
    ，得減輕其刑。是以供出毒品來源乃是對其有利之事項。相
    較證人於本件審理中到庭證述時，因被告在場，證人倘為如
    前於警詢及偵查中所述被告販賣第一級毒品之證述，將不利
    於被告，若被告因此成罪，足使被告受死刑、無期徒刑之重
    罪，證人恐有因此得罪被告，而遭受報復之虞，且證人因被
    告提供毒品施用受惠，衡情更難期待證人在被告面前供證其
    真實毒品來源。是證人之警詢及偵查中之陳述，依其客觀外
    在環境之情況，應較為可信，原審逕採證人於審理中之證詞
    ，認定被告並無販賣海洛因之犯行，似嫌速斷。原判決認事
    用法尚有違誤，自難認原判決妥適，請撤銷原判決，另為適
    當之判決云云。被告上訴狀理由略以：(一)原判決認定被告無
    償轉讓第一級毒品海洛因予證人游榮雄之理由無非是以證人
    游榮雄於96年12月25日自行吸食毒品為警察人員查獲時，為
    推卸責任及減輕刑罰而作之片面之詞，全案除此之外，無任
    何積極證據足以證明及補強證人之口供之真實性及毫無瑕疵
    可指；(二)證人游榮雄於警詢、偵訊所為之陳述純屬審判外之
    詞，斷不可為證據；(三)證人游榮雄之警訊、偵查、審判筆錄
    先稱是被告拿給伊止痛所用，後又稱伊是趁被告上廁所不在
    時自行取來施用，證詞前後反覆不一，何者可採，原判決於
    判決書內並無詳載，原判決有理由不備之違法云云；分別指
    摘原判決不當。
三、本院經查：
  (一)被告上訴意旨雖指稱證人游榮雄之證述，其真實性尚屬可議
    ，其於警詢、偵訊所為之證述應不得作為證據，且其證詞前
    後反覆不一，何者可採，原判決於判決書內並無詳載云云，
    惟查，原判決已於理由內說明：按被告以外之人於偵查中
    向檢察官所為之陳述，除顯有不可信之情況者外，得為證據
    ，刑事訴訟法第159條之1第 2項定有明定。經查，證人游榮
    雄在 97年5月29日於偵查中以證人身分具結向檢察官所為之
    證述，並無任何顯不可信之情況，依刑事訴訟法第159條之1
    第 2項規定，得為證據。次按被告以外之人於檢察事務官、
    司法警察官或司法警察調查中所為之陳述，與審判中不符時
    ，其先前之陳述具有較可信之特別情況，且為證明犯罪事實
    存否所必要者，得為證據，刑事訴訟法第159條之2定有明文
    。查證人游榮雄於96年12月25日警詢時之供述，依刑事訴訟
    法第159條第1項之規定，固均無證據能力，惟其已於原審法
    院97年10月24日審判期日時到庭具結作證，原審法院自得參
    酌其於原審法院審理暨警詢中之證詞，苟警詢時之證詞，與
    審判中所述不符部分，具有較可信之特別情況，且為證明犯
    罪事實存否所必要者，得為證據。又證人游榮雄於96年12月
    25日接受臺北縣政府警察局新店分局員警詢問，距其於原審
    法院97年10月24日審判期日時到庭作證，幾已相隔達10月之
    久，足認其於警詢時之記憶應較原審法院審理時清晰，且顯
    然較無外力干擾或介入而為陳述，其於警詢時之陳述，亦無
    違法取供或其他不自由之情形，自堪認其於警詢所為證述之
    客觀外部情況，當有可信性特別情況。參以其證述涉及被告
    有無轉讓第一級毒品海洛因予證人游榮雄之事實，乃用以證
    明被告甲○○犯罪與否，是其證詞對被告犯罪事實之存否具
    有必要性，亦堪認定。從而，原審法院認其警詢筆錄符合前
    述「可信性」及「必要性」要件，倘其於警詢時所為之證述
    與原審法院審理中不符，其先前之陳述因具有較可信之特別
    情況，且為證明犯罪事實存否所必要者，自得為證據。被
    告於96年12月23日，在臺北縣新店市○○路○段571巷某工寮
    內，因友人即游榮雄向被告索討第一級毒品海洛因止痛，被
    告即無償轉讓數量不明之第一級毒品海洛因粉末予證人游榮
    雄，供證人游榮雄施用乙情，業據證人游榮雄於警詢中證稱
    ：警方今天在工寮查獲的注射針筒係供施用海洛因所用，在
    96年12月23日下午約 4時許，在工寮內，當時被告甲○○在
    現場，伊就向他借一點約0.02公克海洛因注射，被告當時沒
    有向伊拿錢等語（見97年度偵字第3958號卷第18頁），證人
    游榮雄並於偵查中檢察官訊問時到庭結稱：伊有在96年底跟
    被告要一些海洛因來止痛，伊是跟被告分到一點點後到路邊
    去用等語明確（見97年度偵字第3958號卷第67頁），證人游
    榮雄復於原審法院審理中到庭結稱：伊是跟被告說要拿一點
    點施用後，伊才去路邊施用的，被告有罵伊一下，說沒經過
    被告同意就自己拿，但被告沒有跟伊算錢，若被告沒有同意
    ，伊也無法拿去路邊施用等語（見原審卷(二)第40頁反面至第
    41頁）明確。審諸證人游榮雄於原審法院審理時之證述過程
    中，先結稱：伊是被告不在時，自己取來施用的，被告當時
    去廁所，伊係自己拿來施用云云（見原審卷(二)第39頁反面）
    ，對於被告多所迴護，嗣經原審法院訊問後，始結證上情明
    確，並核與其迭於警詢時、偵查中證述之情節相符，且衡諸
    被告亦供陳：伊與證人游榮雄係朋友關係（見97年度偵字第
    4931號卷第46頁）乙情，衡情證人游榮雄應無虛構陷害之理
    ，是證人游榮雄上開證述之內容，洵堪採信，被告所辯應屬
    事後卸飾之詞（原判決第2頁至第4頁參見）。是證人游榮雄
    於警詢、偵訊所為之證述，倘合於刑事訴訟法第159條之1第
    2項、第159條之 2之規定，即得作為證據，且原判決已詳敘
    所憑證據，並就其前後不一之供述具體說明取捨之理由，被
    告上訴意旨執此指摘原判決，容有誤會，委無可採。
  (二)至檢察官上訴意旨指稱：證人林志宏於警詢及偵查中之陳述
    ，依其客觀外在環境之情況，應較為可信，原審逕採證人於
    審理中之證詞，認定被告並無販賣海洛因之犯行，似嫌速斷
    云云，惟查，依證人林志宏於 97年2月1日、同年3月14日、
    同年3月25日、同年4月29日分別於警詢及偵查中所為之證述
    ，就購買時間、地點、數量，究係購買安非他命或海洛因等
    事項多有歧異，復無行動電話通聯紀錄內容以供補強，尚難
    以證人林志宏有瑕疵之證述，論斷被告有販賣毒品之犯行。
    ，是檢察官上訴意旨所指，難以採憑。
  (三)綜上，被告及檢察官均未依憑卷證資料，明確指出原審所為
    證據證明力之判斷如何違背經驗、論理法則，或提出新事證
    ，指摘或表明原審有何採證認事、用法或量刑等足以影響判
    決本旨之不當或違法，而構成應予撤銷之具體事由。揆諸上
    開說明，本件上訴均未敘述具體理由及不合法律上之程式，
    應予駁回，並不經言詞辯論為之。
據上論斷，應依刑事訴訟法第367條前段、第372條，判決如主文
。
中    華    民    國    97    年    12    月    30    日
                  刑事第二庭審判長法  官  洪光燦
                                  法  官  林恆吉
                                  法  官  宋明蒼
以上正本證明與原本無異。
如不服本判決，應於收受送達後10日內向本院提出上訴書狀，其
未敘述上訴之理由者並得於提起上訴後10日內向本院補提理由書
（均須按他造當事人之人數附繕本）「切勿逕送上級法院」。
                                  書記官  駱麗君
中    華    民    國    97    年    12    月    30    日


司法院資訊處製作；財團法人民間司法改革基金會備份。
